【裁判字號】    98,台上,7861
【裁判日期】    981225
【裁判案由】    業務侵占
【裁判全文】
最高法院刑事判決            九十八年度台上字第七八六一號
上  訴  人  甲○○
選任辯護人  張景豐律師
上列上訴人因業務侵占案件，不服台灣高等法院中華民國九十六
年十一月二十二日第二審更審判決（九十六年度上更(一)字第五六
五號，起訴案號：台灣基隆地方法院檢察署九十一年度偵緝字第
三０四號），提起上訴，本院判決如下：
    主  文
上訴駁回。
    理  由
按刑事訴訟法第三百七十七條規定，上訴於第三審法院，非以判
決違背法令為理由，不得為之。是提起第三審上訴，應以原判決
違背法令為理由，係屬法定要件。如果上訴理由書狀並未依據卷
內訴訟資料，具體指摘原判決不適用何種法則或如何適用不當，
或所指摘原判決違法情事，顯與法律規定得為第三審上訴理由之
違法情形，不相適合時，均應認其上訴為違背法律上之程式，予
以駁回。本件原判決撤銷第一審之科刑判決，改判認上訴人甲○
○犯偽造私文書、業務侵占、業務登載不實等罪，依刑法修正前
牽連犯之規定，從一重論上訴人以連續意圖為自己不法之所有，
而侵占對於業務上所持有之物罪，處有期徒刑壹年貳月，減為有
期徒刑柒月。關於偽造私文書部分，係依憑上訴人坦承：伊自民
國八十五年十月間起，出任基隆市射擊協會總幹事，有書立「基
隆市射擊協會推廣獎勵辦法」，並蓋用其保管之理事長羅律煌印
章於其上等情不諱，參酌證人即基隆市射擊協會理事長羅律煌於
偵查及第一審證稱：伊未見過上開獎勵辦法，該辦法上之筆跡不
是伊的，也沒開會決定。至該辦法之伊印章，向由總幹事保管。
……上訴人有向伊哭訴過，有挪用會費，要伊幫忙扛，以推廣費
的名義來掩飾其侵吞款項；證人即前基隆市射擊協會總幹事高郡
山於第一審法院結證：伊協會為了增加經費來源，自八十四年底
、八十五年初，始有推廣費制度，介紹入會的業務推廣部門人員
可得入會費三分之一的推廣費，會員介紹時，可得五分之一，在
伊離開之前，都是如此制度，此係理監事開會討論過的，且伊任
內介紹會員買槍，沒有抽佣金各等語，及卷附基隆市射擊協會會
員推廣費支付清冊、獎勵辦法（內載「一、介紹會員入會無申購
槍枝者，推廣費用為會員入會金額二分之一。二、介紹會員入會
並申購專用槍枝者其推廣費用為會員入會金額之全部。三、介紹
會員申購專用槍枝其推廣費用為槍枝金額扣除槍枝成本後，餘額
之百分之三十。四、介紹會員槍枝轉讓，推廣費用為轉讓費金額
之百分之三十」等旨）等證據資料，而為論斷，已敘述其所憑之
證據及認定之理由。而以上訴人否認上開犯行，並辯稱：獎勵辦
法是羅律煌為推廣業務，授權伊訂定，伊依照該獎勵辦法支領推
廣費給介紹人，並未將款項侵占云云，係飾卸之詞，無足採取，
在理由內依憑調查所得證據，詳加指駁。並說明：(一)在高郡山交
接總幹事之職務予上訴人時，射擊委員及協會之會員介紹會員，
雖可得業務推廣費，然業務部門的人可得成數為三分之一，而一
般會員成數僅有五分之一，且介紹會員購槍亦無佣金可拿，又程
序上該業務推廣費事宜，並需經過理監事開會通過。然觀諸上揭
辦法之內容，會員介紹推廣費高達入會費二分之一，甚且於介紹
之會員購槍時，推廣費可得入會費之全部，又介紹購槍、轉讓亦
有佣金可得，均與該協會原本即已存在之業務推廣費制度不同。
上訴人於偵、審中並未主張上揭辦法之內容，係經理監事會討論
通過，復未有證據可佐，可知勵辦法之內容乃不實之事項。(二)
勵辦法之作成名義人羅律煌並未授權上訴人制作，形式上該辦
法乃未經名義人同意制作；而就實質內容之真實性言，在上訴人
之前雖有給付介紹會員推廣費之制度存在，但是給付之內容、成
數、介紹購槍並無佣金等情，均與上訴人制作之勵辦法不同，
亦即實質內容亦不相同，因此縱在上訴人任總幹事之前即有推廣
費存在，且亦有支領之事實，亦不足為上訴人有利之認定之理由
。從形式上觀察，原判決關於偽造私文書部分並無違背法令之情
形存在。此部分上訴意旨略稱：(一)原判決認定上訴人偽造上開辦
法，自認定並無支付推廣費制度，卻於事實及理由欄認定有推廣
費之支付，即有判決理由矛盾之違誤。(二)自八十四年起，即有支
付推廣費制度，羅律煌竟證稱：沒有該推廣費制度云云，自屬偽
證。(三)依高郡山所證，上開辦法僅須理事長同意，又依羅律煌所
述，其已授權上訴人籌措會費及有關推廣費之計算，上訴人應無
偽造文書可言，原判決之認定有違經驗法則，並嫌判決理由矛盾
。(四)依賴明光所證，確有推廣制度，且羅律煌之理事長辦公室距
上訴人辦公處所不遠，其對會務瞭如指掌，豈有對上開辦法之修
正，概不知曉之理，其既坦承有授權上訴人籌措會費，原判決對
此有利上訴人之證述，未予說明，自屬判決理由不備等語。惟查
：（一）證據之取捨，為事實審法院之職權，倘其採證認事並不
違背證據法則，即不得任意指為違法。原判決已就相關事證詳加
調查論列，復綜合上訴人之供述，及羅律煌、高郡山之證述，參
互斟酌判斷，資為上訴人有罪之認定，併已說明其取捨判斷所得
心證，及在勵辦法制作之前，雖有給付介紹會員推廣費之制度
存在，但其給付之成數較低、介紹購槍並無佣金等情，均與上訴
人制作之勵辦法內容不同，且羅律煌亦已證述：勵辦法未經
其同意制訂等語，足認上訴人所辯不足採信之理由。而依卷內資
料，又別無證據足資證明羅律煌所證，有虛偽不實之客觀情形，
尚難認原判決有證據上理由矛盾、判決理由不備之違法情形。上
訴意旨無非就原審採證認事之職權行使，專憑己見，泛言指摘，
再為事實上之爭執，並非依據卷內訴訟資料而為之具體指摘，自
非適法之第三審上訴理由。（二）其餘上訴意旨，則置原判決之
明白論斷於不顧，或仍持原判決已說明理由而捨棄不採之陳詞辯
解，再為事實上之爭執，或就屬於事實審法院採證認事職權之行
使，或就不影響於判決本旨之枝節事項，全憑己見，任意指摘，
難謂已符合首揭法定上訴第三審之要件。其此部分之上訴違背法
律上之程式，應予駁回。又本件上訴人所犯刑法第二百十五條業
務上文書登載不實及同法第三百三十六條第二項之業務侵占等罪
部分，依刑事訴訟法第三百七十六條第一、三款之規定，屬不得
上訴於第三審之案件，雖本件其牽連之刑法第二百十條偽造私文
書罪，得提起第三審上訴，業務上登載不實文書之輕罪及業務侵
占罪之重罪部分依法得併予提起上訴，但以該偽造私文書部分之
上訴合法為前提，茲該得上訴第三審之偽造私文書罪部分之上訴
既不合法，應從程式上予以駁回，有如前述，關於該不得上訴第
三審之業務登載不實文書及業務侵占等罪部分自無從依審判不可
分之原則為實體上之審判，其上訴亦為法所不許，應併予駁回。
據上論結，應依刑事訴訟法第三百九十五條前段，判決如主文。
中    華    民    國  九十八  年   十二   月  二十五  日
                      最高法院刑事第三庭
                          審判長法官  林  增  福
                                法官  張  清  埤
                                法官  陳  世  雄
                                法官  何  菁  莪
                                法官  周  煙  平
      本件正本證明與原本無異
                                      書  記  官
中    華    民    國  九十八  年   十二   月   三十   日
                                                      Ｖ

司法院資訊處製作；財團法人民間司法改革基金會備份。
